【裁判字號】    97,訴,4876
【裁判日期】    981028
【裁判案由】    毒品危害防制條例
【裁判全文】
臺灣板橋地方法院刑事判決              97年度訴字第4876號
公  訴  人  臺灣板橋地方法院檢察署檢察官
被      告  戊○○
                    （另案於臺灣宜蘭監獄執行中）
選任辯護人  李韶生律師
上列被告因違反毒品危害防制條例案件，經檢察官提起公訴（97
年度偵字第27525號），本院判決如下：
    主  文
戊○○共同明知為禁藥而轉讓，累犯，處有期徒刑壹年陸月。扣
案之甲基安非他命壹小包（驗餘淨重零點零捌伍捌公克，含殘留
甲基安非他命無法剝離之包裝袋壹個）沒收。
其餘被訴部分無罪。
    事  實
一、戊○○有多項毒品前案紀錄，其曾因施用毒品案件，經本院
    90年度板簡字第1519號刑事簡易判決判處有期徒刑6 月確定
    ；另因轉讓毒品案件經臺灣高等法院92年度上訴字第86號刑
    事判決判處有期徒刑10月確定，上開2 案經臺灣高等法院92
    年度聲字第930 號刑事裁定應執行有期徒刑1 年2 月確定，
    又因施用毒品案件經本院91年度訴字第684 號刑事判決判處
    應執行有期徒刑1 年5 月確定，經接續執行，於民國94年3
    月31日假釋出監併付保護管束，於94年6 月5 日保護管束期
    滿執行完畢，又因施用毒品案件經臺灣高等法院95年度上訴
    字第2922號刑事判決分別判處有期徒刑1 年2 月、10月確定
    ，再因施用毒品及持有毒品案件經本院95年度訴字第975 號
    刑事判決各判處有期徒刑1 年、7 月、3 月確定，復因竊盜
    案件經臺灣高等法院95年度上易字第1617號刑事判決判處有
    期徒刑10月確定，上開各罪經裁定減刑並定執行刑後，甫於
    96 年9月1 日縮刑期滿執行完畢。詎猶不知悔改，其與謝明
    哲（檢察官另案偵辦中）均明知甲基安非他命業經公告屬藥
    事法第22條第1 項第1 款所列之禁藥，不得非法轉讓，竟仍
    共同基於轉讓禁藥之犯意聯絡，於97年9 月19日（起訴書誤
    載為20日）下午10時許，在臺北縣中和市○○路○ 段50巷10
    弄1 號門口，丙○○先將新臺幣（下同）1000元交付謝明哲
    ，再由戊○○陪同外出將甲基安非他命1 小包（淨重0.086
    公克）有償轉讓予丙○○施用。嗣員警已因據報尾隨丙○○
    並在上址巷弄埋伏，遂於同日下午11時許，當場逮捕丙○○
    、戊○○2 人，丙○○見遭員警逮捕，情急之下企圖湮滅該
    小包甲基安非他命而將之丟棄在路旁車輛底下，仍為現場目
    擊員警張文彥搜索查扣，因而循線查悉上情。
二、案經臺北縣警察局永和分局報請臺灣板橋地方法院檢察署檢
    察官偵查後起訴。
    理  由
壹、程序部分：
一、按被告以外之人於審判外之言詞或書面陳述，除法律有規定
    者外，不得作為證據。被告以外之人於偵查中向檢察官所為
    之陳述，除顯有不可信之情況者外，得為證據。被告以外之
    人於審判外之陳述，雖不符前4 條之規定，而經當事人於審
    判程序同意作為證據，法院審酌該言詞陳述或書面陳述作成
    時之情況，認為適當者，亦得為證據。當事人、代理人或辯
    護人於法院調查證據時，知有第159 條第1 項不得為證據之
    情形，而未於言詞辯論終結前聲明異議者，視為有前項之同
    意，刑事訴訟法第159 條第1 項、第159 條之1 第2 項、第
    159 條之5 分別定有明文。查證人丙○○於偵查時所為之證
    述，業經其具結在卷，辯護人雖質疑證人丙○○於本案偵查
    時之證詞因受精神分裂症病徵干擾與事實不符，而認其證詞
    無證據能力云云，惟經本院調閱證人丙○○於耕莘醫院永和
    分院接受精神病診療之病歷後，確認丙○○於本案偵查作證
    期間即97年9 月及同年10月間，已接受其主治醫師張傑文之
    治療，有卷附病歷資料可憑（見本院卷第101 至151 頁），
    且證人張傑文於本院審理時亦證述丙○○就診時並無病情不
    穩之狀況，經本院就丙○○於本案偵查作證時之全程錄影光
    碟當庭撥放予丁○○○○確認後，丁○○○○本於其醫療專
    業知識及診療丙○○之心得，亦認丙○○於本案偵查作證時
    能針對檢察官詢問切題回答，沒有精神病症狀，亦無受到幻
    聽幻覺等干擾之情況，以上有證人張傑文於本院審理時之證
    詞可憑（見本院卷第207 、208 頁），足見證人丙○○於本
    案偵查時所為之證詞，應係出於意識清楚之狀態而為，並無
    辯護人質疑情形，其偵查中之證述應有證據能力。
二、至於其餘本院認定犯罪事實依據之各項證據之證據能力，本
    件被告及辯護人於言詞辯論終結前，均未聲明異議，該等證
    據已經本院於審理時逐一提示予被告及辯護人表示意見，本
    院審酌該等證據之取得過程並無瑕疵，與本案待證事實間復
    具有相當之關聯性，以之為本案證據並無不當，自得採為本
    件認定事實之基礎，併此敘明。
貳、實體部分：
一、訊據被告戊○○固坦承其於前揭時地與丙○○會面，2 人會
    面後一同步行至臺北縣中和市○○路○ 段50巷10弄口處遭警
    逮捕，惟矢口否認轉讓甲基安非他命犯行，並辯稱：伊當時
    正要外出前往公園看表演，在門口巧遇丙○○，因而與丙○
    ○一同步行，於上址無端遭警逮捕，丙○○為警查扣之該小
    包甲基安非他命並非伊交付，伊不知該小包毒品何來云云。
    經查：
  (一)上揭被告與謝明哲共同有償轉讓甲基安非他命1 小包予丙○
    ○之事實，業經證人丙○○於本案偵查時證稱：「（問：戊
    ○○在那裡，你有沒有見到謝明哲？）有，謝明哲收我1 千
    元，我在外面等。（問：謝明哲先收你1 千元，收了1 千元
    之後，戊○○拿毒品給你？）對。（問：謝明哲怎麼沒被警
    方抓？）謝明哲跑掉了。... 就4 、5 個男生穿便衣，把我
    們（指被告與丙○○）壓住圍起來，我就把那包（甲基安非
    他命）丟到車子底下，... （問：後來警察就圍上來？）對
    ，沒有穿制服。」（見本院卷第177 頁）及「（問：當時是
    謝明哲開的門？）對，謝明哲開的門，他家。（問：也是他
    收的錢？）對。（問：不過後來是由戊○○出來拿毒品給我
    ？）對，跟我走在一起。... 他（指被告）走在前面，我走
    在後面，這樣子拿給我，... ，4 、5 個人就圍起來。（問
    ：你們兩個（指被告與丙○○）一起被圍起來就對了？）對
    。（問：謝明哲就從裡面跑掉？）對。」等語明確（見本院
    卷第177 至178 頁），有本院於準備程序時當庭勘驗證人丙
    ○○偵查時訊問內容之勘驗筆錄可稽，且上揭員警據報尾隨
    丙○○至現場查緝，當場逮捕被告與丙○○2 人，並搜索扣
    得丙○○企圖湮滅丟棄之該小包甲基安非他命等事實，亦經
    證人即員警林威閔（原名甲○○）、乙○○、張文彥3 人於
    本院審理時證述明確。此外，該小包甲基安非他命經送交通
    部民用航空局航空醫務中心鑑定結果，淨重0.086 公克，確
    為第二級毒品甲基安非他命無訛，有該中心97年10月2 日航
    藥鑑字第0975096 號毒品鑑定書在卷可稽（見偵查卷第83頁
    ）。
  (二)被告雖以前詞置辯，並舉證人丙○○於本院審理時之證詞以
    為呼應。惟查證人丙○○於本院審理時雖翻異前詞否認曾自
    被告處收受該小包甲基安非他命，並稱係因被告欠錢及手機
    未還，心生不滿，才於偵查時為不利被告之證述云云（見本
    院卷第82頁），然查證人丙○○前揭本案偵查時之證詞，業
    經其具結在卷，復出於意識清楚下所為已如前述，並與證人
    丙○○於本案警詢時證述其至臺北縣中和市○○路○ 段50巷
    10弄1 號謝明哲租屋處，敲門後謝明哲開門，被告站在旁邊
    ，其將1000元交給謝明哲，被告將（該小包）安非他命交予
    其等語大體相符（見偵查卷第18頁），且被告於犯行後即與
    丙○○一同為警當場逮捕，被告交予丙○○之該小包甲基安
    非他命亦為警當場搜索扣得等情，亦有證人林威閔、乙○○
    、張文彥之證詞可憑亦如前述，參以丙○○有施用毒品惡習
    ，當時明顯係因施用毒品需求前往上址尋找毒品，員警據報
    前往埋伏因而查緝等情，亦經證人林威閎證述當天係因丙○
    ○之兄報案舉發丙○○因施用毒品惡習，常於晚間工作完畢
    後前往上址尋找毒品，因而前往埋伏查獲等情明確（見本院
    卷第199 頁），足見上揭證人丙○○於本案偵查時之證詞，
    核與客觀事證相符，應係事實，證人丙○○於本院審理時翻
    異前詞，顯係迴護被告，自非可採，被告所辯應係卸責之詞
    ，不足採信。本案事證明確，被告犯行堪以認定，應依法論
    科。
二、按安非他命類業經行政院衛生署公告列為禁藥，自屬藥事法
    所規範之禁藥，而明知為禁藥而轉讓者，藥事法第83條亦定
    有處罰明文。行為人明知為禁藥即甲基安非他命而轉讓予他
    人者，除成立毒品危害防制條例第8 條第2 項之轉讓第二級
    毒品罪外，亦構成藥事法第83條第1 項之轉讓禁藥罪，此係
    屬同一犯罪行為而同時有2 種法律可資處罰之「法條（規）
    競合」情形，應依「重法優於輕法」、「後法優於前法」等
    法理，擇一處斷。查本件被告轉讓之甲基安非他命重量為淨
    重0.086 公克（含鑑定取樣在內），未達加重刑罰之標準，
    尚無毒品危害防制條例第8 條第6 項規定之適用，而毒品危
    害防制條例第8 條第2 項轉讓第二級毒品罪之法定本刑為6
    月以上5 年以下有期徒刑，得併科新臺幣70萬元以下罰金，
    而藥事法第83條第1 項轉讓禁藥罪之法定本刑為7 年以下有
    期徒刑，得併科新臺幣500 萬元以下罰金，則藥事法第83條
    第1 項之法定本刑，顯較毒品危害防制條例第8 條第2 項之
    法定本刑為重，行為人轉讓安非他命之犯行自應優先適用藥
    事法第83條第1 項之規定處斷，此觀最高法院96年度台上字
    第3582號判決意旨自明。核被告所為，係犯藥事法第83條第
    1 項之轉讓禁藥罪。被告與謝明哲2 人就上開犯行，互有犯
    意聯絡與行為分擔，均為共同正犯。公訴意旨雖認被告係犯
    毒品危害防制條例第4 條第2 項之販賣第二級毒品罪，惟按
    轉讓毒品者若無營利之意思，縱以原價或低於原價有償讓與
    他人，亦難謂為販賣行為，僅得以轉讓罪論處，此最高法院
    94年度台上字第5317號判決意旨可供參照。查本案並無任何
    事證可資證明被告與謝明哲2 人取得該小包甲基安非他命所
    需成本為何，被告雖以1000元之代價有償轉讓1 小包甲基安
    非他命予丙○○，惟並無證據可資認定被告轉讓甲基安非他
    命之利潤為何，本案並無事證可認被告犯行係出於營利意圖
    而為，經核本案與販賣毒品之構成要件不符，僅得以轉讓罪
    論處，公訴意旨尚有未洽，惟其基本社會事實同一，本院自
    應予以審理並依法變更起訴法條。又被告有如事實欄所示之
    犯罪科刑執行情形，有前述臺灣高等法院被告全國前案紀錄
    表可佐，其於徒刑執行完畢後5 年內，故意再犯本件有期徒
    刑以上之罪，為累犯，應依刑法第47條第1 項規定加重其刑
    。爰審酌被告素行不佳，竟轉讓禁藥供他人施用，助長社會
    不良風氣，戕害他人身心健康，本應予以嚴懲，惟念其智識
    程度不高，轉讓數量非鉅，並參酌被告犯罪手段、生活狀況
    、犯後態度等一切情狀，量處如主文所示之刑。末按法律規
    定應一體適用，不得分割，本件既論被告違反藥事法所定之
    轉讓禁藥罪，則關於沒收亦應認甲基安非他命係藥事法所定
    之違禁物，依刑法第38條第1 項第1 款規定，違禁物不問屬
    於犯罪行為人與否，沒收之，係採絕對義務沒收，查本件扣
    案毒品甲基安非他命1 小包（驗餘淨重0.0858公克）與殘留
    甲基安非他命已無法剝離之包裝袋1 個，均應依刑法第38條
    第1 項第1 款規定宣告沒收。
、無罪部分：
一、公訴意旨另略以：除上揭論罪科刑部分外，被告戊○○另與
    真實姓名年籍不詳自稱「謝明哲」之成年男子共同基於販賣
    第二級毒品甲基安非他命之犯意聯絡，於民國97年9 月初某
    日，在臺北縣中和市○○路○ 段50巷10弄1 號，以1000元之
    價格販賣甲基安非他命1 小包予丙○○，因認被告涉有違反
    毒品危害防制條例第4 條第2 項之販賣第二級毒品罪嫌。
二、本院認定事實依據之下列各項證據之證據能力，本件被告、
    辯護人及檢察官於言詞辯論終結前，均未聲明異議，該等證
    據已經本院於審理時逐一提示予當事人表示意見，本院審酌
    該等證據之取得過程並無瑕疵，與本案待證事實間復具有相
    當之關聯性，以之為本案證據並無不當，自得採為本件認定
    事實之基礎，併此敘明。
三、按犯罪事實應依證據認定之，無證據不得認定犯罪事實；不
    能證明被告犯罪者，應諭知無罪之判決，刑事訴訟法第154
    條第2 項、第301 條第1 項分別定有明文。本件公訴人認被
    告涉有前揭販賣第二級毒品之犯行，係以證人丙○○之證詞
    為其論據。訊據被告戊○○堅詞否認有何販賣第二級毒品之
    犯行，辯稱並未出售毒品予丙○○等語。經查：證人丙○○
    於偵查時，固證稱其曾於本案查獲約半個月前（即97年9 月
    間）以1000元向戊○○購買安非他命云云（見偵查卷第74頁
    ），惟此已經證人丙○○於本院審理時當庭否認，且證人丙
    ○○對此部分案情警詢時係證稱其曾於97年8 月15日左右向
    被告購買安非他命云云（見偵查卷第18頁），觀諸證人丙○
    ○此部分證詞，購買時間前後不一，亦未明確證述購買毒品
    之重量，而被告此部分犯行亦無其他佐證可資證明，自難僅
    憑上開證詞遽為不利被告之認定。此外，復查無其他積極證
    據足資證明被告確有此部分犯行，揆諸前開規定，被告此部
    分犯罪尚屬不能證明，自應為無罪之諭知。
據上論斷，應依刑事訴訟法第299 條第1 項前段、第300 條、第
301 條第1 項，藥事法第83條第1 項，刑法第11條前段、第28條
、第47條第1項、第38條第1項第1款，判決如主文。
本件經檢察官楊景舜到庭執行職務。
中    華    民    國    98    年    10    月    28    日
                  刑事第十六庭審判長法  官  王綽光
                                    法  官  洪珮婷
                                    法  官  陳正昇
以上正本證明與原本無異。
如不服本判決應於收受送達後10日內向本院提出上訴書狀，並應
敘述具體理由；其未敘述上訴理由者，應於上訴期間屆滿後20日
內向本院補提理由書（均須按他造當事人之人數附繕本）「切勿
逕送上級法院」
                                    書記官  林文達
中    華    民    國    98    年    10    月    30    日
附錄本案論罪科刑法條全文
藥事法第83條
明知為偽藥或禁藥，而販賣、供應、調劑、運送、寄藏、牙保、
轉讓或意圖販賣而陳列者，處7年以下有期徒刑，得併科新臺幣5
百萬元以下罰金。
犯前項之罪，因而致人於死者，處 7 年以上有期徒刑，致重傷者
，處 3 年以上 12 年以下有期徒刑。
因過失犯第 1 項之罪者，處 2 年以下有期徒刑、拘役或科新臺
幣 30 萬元以下罰金。
第 1 項之未遂犯罰之。


司法院資訊處製作；財團法人民間司法改革基金會備份。
